【裁判字號】    99,交訴,194
【裁判日期】    990803
【裁判案由】    肇事逃逸罪
【裁判全文】
臺灣臺中地方法院刑事判決             99年度交訴字第194號
公  訴  人  臺灣臺中地方法院檢察署檢察官
被      告  丙○○
上列被告因肇事逃逸罪案件，經檢察官提起公訴(99年度偵字第1
98號)，被告於本院準備程序進行中就被訴事實為有罪之陳述，
經本院合議庭裁定由受命法官獨任進行簡式審判程序，判決如下
：
    主  文
丙○○駕駛動力交通工具肇事，致人受傷而逃逸，處有期徒刑陸
月，如易科罰金，以新臺幣壹仟元折算壹日。緩刑貳年，緩刑期
間付保護管束。
    犯罪事實及理由
一、犯罪事實：
(一)丙○○於民國98年10月10日晚間6時許，騎乘車牌號碼PP6-8
    90號 (起訴書誤載為碼PP9-890號)重型機車，沿臺中縣梧棲
    鎮○○街197巷由南向北方向行駛，行至該鎮○○街與文華
    街197巷之交岔路口時，原應注意汽車行進中，駕駛人應注
    意車前狀況，隨時採取必要之安全措施，而依當時情形天候
    晴、夜間有照明、道路乾燥無缺陷、無障礙物、視距良好，
    並無不能注意之特別情事，竟疏未注意及此，適甲○○騎乘
    車牌號碼M8 F-678號重型機車，沿同鎮○○街由東向西方向
    行駛至該交岔路口，閃避不及，兩車因而發生碰撞，致甲○
    ○人車倒地，受有頭部外傷之傷害 (過失傷害部分業經撤回
    告訴，另由檢察官為不起訴處分)。詎丙○○明知已肇事致
    人受傷，係依法負有救助義務之人，理應將甲○○送醫救治
    ，或為適當之保護處置，竟未報警處理或為電召救護車前來
    施予救援等必要之安全救護行為，基於肇事逃逸之犯意，騎
    乘上開機車逕行駛離現場而逃逸。嗣因甲○○報警處理，經
    警調閱附近路口監視器比對後查知丙○○所騎乘上揭機車為
    肇事車輛，始循線查獲上情。
(二)案經甲○○訴由臺中縣警察局清水分局報請臺灣臺中地方法
    院檢察署檢察官偵查起訴。
二、理由：
(一)本案被告丙○○所犯係死刑、無期徒刑、最輕本刑為3年以
    上有期徒刑以外之罪，被告於準備程序中就被訴事實為有罪
    之陳述，經告知簡式審判程序之旨，並聽取公訴人及被告之
    意見後，本院合議庭認為適宜而依刑事訴訟法第273條之1第
    1項規定，裁定由受命法官獨任進行簡式審判程序，且依同
    法第273條之2、第159條第2項之規定，不適用傳聞法則有關
    限制證據能力之相關規定，合先敘明。
(二)據以論罪之證據名稱：
    1.被告丙○○於偵訊及本院審理時自白上揭犯行。
    2.證人即被害人甲○○、證人周孟盛於警詢時之證述。
    3.道路交通事故現場圖、道路交通事故調查表(一)、(二)、現場
      照片10張、監視器錄影畫面翻拍照片2張、車輛照片6張、
      臺中縣警察局疑似道路交通事故肇事逃逸追查表、車號查
      詢重型機車車籍、童綜合醫療社團法人童綜合醫院診斷證
      明書各1份。
    4.綜上各節相互佐證，被告自白核與事實相符，應堪採信，
      本案事證明確，被告犯行堪以認定，應予依法論科。
(三)論罪與量刑：
    按刑法第185條之4之肇事逃逸罪，以處罰肇事後逃逸之駕駛
    人為目的，俾促使駕駛人於肇事後能對被害人即時救護，以
    減少死傷，是該罪之成立只以行為人有駕駛動力交通工具肇
    事，致人死傷而逃逸之事實為已足，至行為人對肇事有否過
    失，則非所問 (最高法院92年度臺上字第6541號、94年度臺
    上字第2796、3380、3767號判決意旨參照)。是以交通事故
    一旦發生，且發生人員傷亡之情況，不論撞人或被撞，甚或
    因其他事故而造成死傷，只要是在駕駛動力交通工具過程內
    所發生之傷害範圍，參與交通事故之駕駛人，即應負有救助
    之義務，任何駕駛人均不能逕自以被害人無明顯外傷等類之
    粗淺觀察，即離開車禍現場任由潛在之傷害擴大，此為刑法
    第185條之4立法原因之一。核被告丙○○所為，係犯刑法第
    185條之4之駕駛動力交通工具肇事，致人受傷而逃逸罪。爰
    審酌被告肇事致人受傷後，未協助就醫或報警處理，反駕車
    逕行駛離現場逃逸，致使應受照護之人傷害擴大之風險增加
    ，惟念其犯罪後坦認犯行，並與被害人甲○○達成和解，賠
    償損害，有本院調解程序筆錄1紙附卷可稽，顯有悔意，犯
    後態度尚可等一切情狀，量處如主文所示之刑，並諭知易科
    罰金之折算標準。末查被告前未曾受有期徒刑以上刑之宣告
    ，有臺灣高等法院被告前案紀錄表1紙附卷可稽，本院認被
    告因一時失慮，致罹刑章，於犯罪後已與被害人達成和解，
    取得被害人之原諒，事後已能負起責任盡力彌補其過錯，經
    此教訓後，當知所警惕，信無再犯之虞，認其所宣告之刑，
    以暫不執行為適當，爰依刑法第74條第1項第1款諭知緩刑2
    年，惟被告肇事逃逸，守法觀念顯有不足，為使被告於緩刑
    期間內，仍深知戒惕，且導正其行為與法治之觀念，並依刑
    法第93條第1項規定，宣告於緩刑期間付保護管束，期能使
    被告於保護管束期間，確切明瞭其行為所造成之損害，並培
    養正確法治觀念。
三、應適用之法條：
    依刑事訴訟法第273條之1第1項、第299條第1項前段、第310
    條之2、第454條，刑法第185條之4、第41條第1項前段、第7
    4條第1項第1款、第93條第1項，判決如主文。
本案經檢察官乙○○到庭執行職務。
中    華    民    國    99    年    8     月    3     日
                  交通法庭    法  官  簡芳潔
以上正本證明與原本無異。
如不服本判決應於收受送達後10日內向本院提出上訴書狀，並應
敘述具體理由；其未敘述上訴理由者，應於上訴期間屆滿後20日
內向本院補提理由書（均須按他造當事人之人數附繕本）「切勿
逕送上級法院」。
                              書記官  余怜儀
中    華    民    國    99    年    8     月    3     日
附錄論罪科刑法條全文：
中華民國刑法第185條之4
駕駛動力交通工具肇事，致人死傷而逃逸者，處6月以上5年以下
有期徒刑。

司法院資訊處製作；財團法人民間司法改革基金會備份。
